【裁判字號】    92,交訴,38
【裁判日期】    920730
【裁判案由】    過失致死
【裁判全文】
臺灣宜蘭地方法院刑事判決                          九十二年度交訴字第三八號
    公  訴  人  臺灣宜蘭地方法院檢察署檢察官
    被      告  甲○○
右列被告因過失致死案件，經檢察官提起公訴（九十二年度偵字第一四五○號），本
院判決如左：
    主  文
甲○○因過失致人於死，處有期徒刑柒月。
    事  實
一、甲○○於民國九十二年三月九日下午，騎乘車牌號碼ＢＡＰ—九○三號重型機車
    ，沿臺九省道由南往北方向行駛，於同日下午六時十分許，途經宜蘭縣頭城鎮○
    ○路○段九十六號前之無號誌交岔路口時，本應注意行經無號誌之交岔路口時，
    應減速慢行，作隨時停車之準備，且應注意車前狀況，隨時採取必要之安全措施
    ，而依當時天候雨，夜間有照明，路面濕潤但無缺陷，且視距良好、無障礙物等
    情形，並無不能不能注意之情事，竟疏未注意減速慢行，猶以時速六十公里之速
    度前行，且疏未注意車前狀況，適有王戴梅子騎乘車牌號碼ＲＣＹ—七四六號輕
    型機車自對向行駛而來，亦疏未注意，在行經前開無號誌岔路口時，未讓直行車
    先行而跨越分向限制線提前左轉彎，致兩車遂發生碰撞，王戴梅子因此受有頭部
    外傷併顱內出血之傷害，經送醫急救後仍因前揭傷害於翌（十）日凌晨二時二十
    分許不治死亡。
二、案經臺灣宜蘭地方法院檢察署檢察官相驗後自動檢舉偵查起訴。
    理  由
一、訊據被告甲○○坦承騎乘車牌號碼ＢＡＰ─九○三號重型機車，於行經前開交岔
    路口，因疏未注意，而與被害人騎乘之車牌號碼ＲＣＹ─七四六號輕型機車發生
    碰撞等情不諱。經查：
  (一)本件被害人王戴梅子因本件車禍受有頭部外傷併顱內出血之傷害，經送醫後仍因
    該傷害不治死亡，業經臺灣宜蘭地方法院檢察署檢察官督同法醫師相驗屬實，製
    有勘驗筆錄、相驗屍體證明書及驗斷書附卷足憑。
  (二)本件肇事地點，係屬無號誌交岔路口，道路中央劃有分向限制線，而車禍後，被
    害人王戴梅子騎乘之機車倒臥於南向北車道旁，車頭朝向南方，被告騎乘之機車
    倒臥於被害人機車後方之北往南車道，被告機車刮地痕十五點八公尺，刮地痕起
    點在南向北車道，距離道路中央分向限制線零點七公尺，距離交岔路口六點一公
    尺，交岔路口中央並無散落物等情，有宜蘭縣警察局礁溪分局道路交通事故調查
    報告表、現場照片十二幀附卷可證，並據證人乙○○○○於本院調查中證述在卷
    （參見本院九十二年六月十七日訊問筆錄）。而關於車輛刮地痕之形成，係於車
    輛倒地時，因車輛突出部位刮擦地面所致，而本件事故發生後，依卷附照片所示
    ，被害人機車右方嚴重重擊毀損，綜合肇事現場之刮地痕及被害人機車車損情形
    ，足認肇事當時，係被害人騎乘之機車於交岔路口前提前左轉，致與被告騎乘之
    機車在台九省道在南往北車道上發生碰撞。
  (三)按汽、機車駕駛人於行駛時，駕駛人應注意車前狀況，並隨時採取必要之安全措
    施，且行經無號誌之交岔路口應減速慢行，作隨時停車之準備，道路交通安全規
    則第九十三條第一項第三款、第九十四條第三項分別定有明文。被告騎乘機車行
    經上開無號誌交岔路口，本應注意路口之交通狀況，並於減速慢行之情形下，隨
    時採取必要之安全措施，且依前揭道路交通事故調查報告表所載，當時天候雨，
    夜間有照明，路面濕潤但無缺陷，且視距良好、無障礙物等情形，並無不能注意
    之情事，竟疏未注意減速慢行，作隨時停車之準備，猶以時速六十公里之速度通
    過交岔路口，其駕駛行為顯有過失。
  (四)又按分向限制線，用以劃分路面成雙向車道，禁止車輛跨越行駛，並不得迴轉。
    而汽、機車駕駛人轉彎時，轉彎車應讓直行車先行，且左轉彎時，應距交岔路口
    三十公尺前顯示方向燈或手勢，行至交岔路口中心處左轉，並不得占用來車道搶
    先左轉，道路交通標誌標線號誌設置規則第一百六十五條第一項，道路交通安全
    規則第一百零二條第一項第四款、第六款分別定有明文。本件被害人王戴梅子騎
    乘機車於交岔路口前跨越分向限制線提前左轉彎，致與被告騎乘之機車發生碰撞
    ，已如前述，則被害人對本件車禍之發生亦與有過失。然此並無得解免於被告應
    負過失之責。而本件經送請台灣省基宜區車輛行車事故鑑定委員會鑑定之結果，
    均同此認定，有台灣省基宜區車輛行車事故鑑定委員會九十二年五月十四日基宜
    鑑字第九二○一七六號函所附之鑑定意見書在卷可佐。
  (五)被害人係因本件車禍受有頭部外傷併顱內出血之傷害，經送醫急救後不治死亡，
    則被害人之死亡與被告之過失行為間，顯有相當因果關係，被告自應負過失致死
    罪責。綜上所陳，本件事證明確，被告過失犯行至堪認定，應依法論科。
二、核被告甲○○所為，係犯刑法第二百七十六條第一項過失致人於死罪。爰審酌被
    告犯罪之目的、手段，被告與被害人雙方過失之程度，及被告犯罪後坦承犯行，
    態度良好，惟迄今未與被害人達成民事上和解等一切情狀，量處如主文所示之刑
    ，以示懲儆。
據上論斷，應依刑事訴訟法第二百九十九條第一項前段，刑法第二百七十六條第一項
，罰金罰鍰提高標準條例第一條前段判決如主文。
本案經檢察官郝中興到庭執行職務
中      華      民      國    九十二    年      七      月     三十     日
                                  臺灣宜蘭地方法院交通法庭
                                      審判長法  官  黃  永  勝
                                            法  官  郭  顏  毓
                                            法  官  辜  漢  忠
右正本證明與原本無異。
如不服本判決，應於判決送達後十日內，向本院提出上訴狀。（應附繕本）
                                            書記官  林  秀  麗
中      華      民      國    九十二    年      七      月    三十一    日
附錄本案論罪科刑法條全文：
刑法第二百七十六條第一項
因過失致人於死者，處二年以下有期徒刑、拘役或二千元以下罰金。


司法院資訊處製作；財團法人民間司法改革基金會備份。
